【裁判字號】    99,交聲,1753
【裁判日期】    991231
【裁判案由】    違反道路交通管理處罰條例聲明異議
【裁判全文】
臺灣桃園地方法院交通事件裁定        99年度交聲字第1753號
原處分機關  交通部公路總局臺北區監理所
異  議  人
即受處分人  林健平
上列受處分人因違反道路交通管理處罰條例案件，對於交通部公
路總局臺北區監理所民國99年11月25日所為之處分（原裁決書字
號：北監營裁字第裁40-Z00000000號）聲明異議，本院裁定如下
：
    主  文
異議駁回。
    理  由
一、按汽車行駛於高速公路、快速公路或設站管制之道路，不遵
    使用限制、禁止、行車管制及管理事項之管制規則而有未保
    持安全距離之行為者，處汽車駕駛人新臺幣（下同）3 千元
    以上6 千元以下罰鍰；又汽車駕駛人，駕駛汽車有違反道路
    交通管理處罰條例第33條之管制規則，因而肇事致人死亡之
    情形者，吊銷其駕駛執照，3 年內不得考領，道路交通管理
    處罰條例第33條、第61條第1 項第4 款、第67條第3 項分別
    定有明文。
二、原處分意旨略以：異議人即受處分人（下稱異議人）林健平
    於民國99年8 月21日晚間11時5 分許，駕駛車號860-JC營業
    貨運曳引車上路，行經國道3 號公路南下33.6公里處時，未
    保持安全距離，自後追撞同向駕駛在其前方、由劉有書所駕
    駛車號3560-ES 自小客車後車尾，並導致劉有書車上乘客陳
    明勤當場不治死亡，國道公路警察局第6 警察隊到場處理後
    ，認異議人違反道路交通管理處罰條例第33條第1 項第2 款
    之規定而未保持行車安全距離，以致煞車不及並進而追撞前
    車肇事致人於死，遂以公警局交字第Z00000000 號舉發違反
    道路交通管理事件通知單舉發，爰依道路交通管理處罰條例
    第61條第1 項第4 款、第67條等規定，裁定吊銷異議人之駕
    駛執照，並自吊銷之日起3 年內不得重新考領駕駛執照。
三、聲明異議意旨略以：(一)、本件案發後，臺灣板橋地方法院檢
    察署檢察官即令異議人自行離開，既無須交保、亦不扣押任
    何證件及肇事車輛，已可見檢察官確未認定異議人就本起交
    通事故有何過失或蓄意行為；況異議人所涉上開刑事案件，
    嗣亦經檢察官為不起訴處分結案，益加足以肯認異議人並無
    過失。(二)、事故發生前，異議人之車速始終維持在90公里以
    下，而在駛出安坑隧道後，異議人為預先準備切換進入中線
    車道以便繼續南行，開始變換車道，於異議人所駕駛之曳引
    車車頭進入中線車道後，因異議人見自己同向後方某自小客
    車並未減速讓道，唯恐後方該輛自小客車車追撞自己曳引車
    之車尾，遂退回原外線車道並加速，詎外線車道前方車號CE
    -4001 號自小客車竟於同時間減速，異議人因而擦撞該車左
    側尾段車身，此際異議人察覺車號CE-4001 號車內滿載7 至
    10人，為免釀成重大傷亡，遂立即將車轉向左側中線車道，
    適又有劉有書駕駛車號3560-ES 自小客車因其所駕車道前方
    之車輛急速停車，亦靜止於中線車道上，異議人方追撞車號
    3560-ES 自小客車之右後方，並致其內乘客陳明勤傷重身亡
    。由上開說明，清楚可之真正肇事責任不能完全歸屬於異議
    人。(三)、異議人家中雙親老邁，妻子在家照顧父母及子女之
    生活起居，一家老小六口均賴異議人駕駛營業曳引車之工作
    維生，若遽然吊銷駕照又於3 年內禁考，無異將異議人逼上
    絕路，為此具狀聲明異議等語。
四、經查：
(一)、上開異議人如何未保持安全距離肇事致人死亡之違規事實，
    業據證人張育麟、劉有書、張君維、鄭鈺瑞等人於警詢時指
    訴綦詳，並有道路交通事故現場圖、道路交通事故調查報告
    、行車紀錄器及現場照片附卷可稽。而被害人陳明勤確因本
    件車禍死亡，亦經臺灣板橋地方法院檢察署檢察官偕同法醫
    相驗屍體明確，有相驗屍體證明書及行政院衛生署雙和醫院
    99 年8月22日乙種診斷證明書等件為憑，堪以認定。
(二)、異議人雖以案發當時係因其後方某自小客車拒不讓道肇事云
    云，辯稱其並無過失。惟查：
  1.異議人於警詢時業已供稱：「當地速限90公里」、「距離自
    小客貨車（車號CE-4 001 ） 約20公尺遠。我車行駛外側車
    道。當時出安坑隧道我看見前方急速減速，我就趕快踩煞車
    要變換車道，可是還是來不及閃避追撞外側車道自小客貨（
    車號CE-4001 ）左後車尾後，我車在撞上中線車道自小客車
    （車號3560-ES ）車尾，我車卡住自小客（3560-ES ）再往
    前拖行約3 秒鐘後停止而肇事」等語在卷（見臺灣板橋地方
    法院99年度偵字第25580 號卷第5 頁反面），可知被告於駕
    駛曳引車行經事故路段時，其與駕駛在己前方之車號CE-400
    1 號自小客貨車之距離僅有20公尺。依高速公路交通管制規
    則第6 條之規定，曳引車於正常天候狀況下，其車輛速率若
    為每小時90公里時，前後兩車之行車安全距離即為70公尺（
    計算式：90-20 ＝70），如遇其他特殊狀況，其安全距離則
    再酌量增加。因異議人所駕駛之曳引車係緊隨於車號CE-400
    1 號自小客貨車之後不過20公尺之距離，有如上述，則異議
    人於案發當時確未與前方車輛保持安全距離，應可認定。
  2.其次，異議人於其所提出之99年11月25日申訴狀內，其上固
    陳稱：「……。在32㎞左右中線車道出現勉強可切入之空間
    距離，打了方向燈，輕踩油門略微加速，當車頭開始轉向進
    入中線車道時，驚覺左後方小客車並未減速讓道，反加快車
    速逼近，此時強行切入，勢必尾車末段撞擊該輛小客車，唯
    一可行即為回復外線車道等候下一個空間出現，但此時因時
    速提升，但前方車輛（外側車道）時速減低約80㎞，致車頭
    右前擦撞外側前方車輛CE-4001 自小貨車左側尾段車身。擦
    撞同時，清楚看見小貨車滿載都是人，（約7 ～10人）直覺
    避免重大傷亡發生，必須轉入中線車道，即又轉向左側中線
    車道，即為左側中線車道前車3560-CE 自小客車因前方車隊
    急速定點而靜止於中線車道上，以致於追撞上該車右後方，
    發生陳小姐傷重身亡的遺憾」等語，有該申訴狀在卷可稽。
    然異議人上開供述，非但均乏卷內資料可為佐證，甚且更與
    異議人於偵查中自行撰寫之悔過書內容，其上所清楚記載：
    「本人林健平56.11.20生，戶籍桃園縣中壢市○○街89巷16
    號，於民國99年8 月21日23：00發生交通事故，肇因為本人
    未保持行車安全距離追撞前車，致陳小姐身亡不幸事件。因
    業務過失行為所造成遺憾，實為可預防，故本人此立悔過書
    以表改正之心！爾後不再大意！」之等語相左，本院更難採
    信。加以異議人於上開書狀內復已陳稱其係在駕駛曳引車進
    入中線車道後，始發現其後方有車輛加速前進，益徵異議人
    在案發當時根本並未注意行駛在其後方車輛之動向，以致於
    變換車道時未能保持適當之安全間隔甚明。
  3.再者，經本院依異議人之前案資料，本於職權調取臺灣板橋
    地方法院檢察署99年度偵字第25580 號及第2353 4號刑事案
    卷後核閱後，可知異議人就上開同一交通事故所涉刑事案件
    ，經檢察官偵查後，亦認異議人疏未注意同一車道前方道路
    阻塞，未保持隨時可以煞停之距離，以致先後追撞張育麟所
    駕駛車號CE-4001 號自小客貨車及劉有書所駕駛車號3560-E
    S 自小客車，並造成劉有書車內乘客陳明勤當場傷重不治，
    有臺灣板橋地方法院檢察署99年度偵字第23534 號、第2558
    0 號緩起訴處分書在卷為佐，顯見經偵查結果，檢察官亦認
    異議人確有未保持安全距離之過失甚明。異議人空言辯稱其
    所涉刑事案件已獲檢察官為不起訴處分而無過失云云，並非
    事實，尚無足採。
(三)、按「汽車在同一車道行駛時，除擬超越前車外，後車與前車
    之間應保持隨時可以煞停之距離；汽車行駛時，駕駛人應注
    意車前狀況及兩車併行之間隔，並隨時採取必要之安全措施
    」、「汽車在行駛途中，不得驟然或任意變換車道，如欲超
    越前車或變換車道時，應先顯示方向燈告知前後車輛，並保
    持安全距離及間隔，方得超越或變換車道」，道路交通安全
    規則第94條第1 項、第3 項，高速公路及快速公路交通管制
    規則第11條分別定有明文。本件異議人既為職業駕駛人，本
    應恪遵上開規定，於駕駛曳引車時行進或變換車道，應深切
    注意自身車輛與前、後方車輛之有無保持可以隨時煞停之適
    當距離。又依卷內資料所示，案發當時異議人並無不能注意
    之情事，詎其仍疏於注意，未能保持安全距離，以致先後追
    撞張育麟所駕駛車號CE-4001 號自小客貨車以及劉有書所駕
    駛車號3560-ES 自小客車，並造成劉有書車內乘客即被害人
    陳明勤身亡之結果，異議人自有應注意、能注意而不注意之
    過失。異議人前揭過失行為復與被害人陳明勤死亡之結果，
    有相當因果關係。是以，異議人上開所辯，尚不可採，其所
    涉交通違規致人於死之非行至堪認定。
五、綜上，本件異議人確有交通違規致人於死之非行，原處分機
    關援引首揭規定，裁定吊銷異議人之駕駛執照，並於吊銷之
    日起，3 年內不得重新考領駕駛執照，認事用法均無違誤，
    異議人猶執前詞不服原處分，其異議並無理由，依法應予駁
    回。
六、據上論斷，依道路交通案件處理辦法第19條、第20條前段，
    裁定如主文。
中    華    民    國    99    年    12    月    31    日
                  交通法庭    法  官  呂綺珍
以上正本證明與原本無異。
如不服本裁定，應於送達後5 日內，向本院提出抗告狀。
                              書記官  范升福
中    華    民    國   100    年    1     月    6     日

司法院資訊處製作；財團法人民間司法改革基金會備份。
